臺灣屏東地方法院刑事判決
                        111年度訴字第208號
公  訴  人  臺灣屏東地方檢察署檢察官
被      告  陳約菘



選任辯護人  徐萍萍律師（法扶律師）          
            蔡祥銘律師（法扶律師）  
            蔡晉祐律師（法扶律師）  
上列被告因違反毒品危害防制條例案件，經檢察官提起公訴（11
1年度偵字第2969號、111年度偵字第3192號），本院判決如下：
    主  文
陳約菘犯如附表一編號1至9所示之罪，各處如附表一編號1至9「
主文欄」所示之刑及沒收。應執行有期徒刑拾參年。
    事  實
一、陳約菘明知海洛因及甲基安非他命各為毒品危害防制條例第
    2條第2項第1款、第2款所列管之第一級及第二級毒品，不得
    非法販賣，竟分別為下列犯行：
　㈠陳約菘意圖營利，基於販賣第二級毒品甲基安非他命之犯意
    ，於如附表一編號1至2所示之時間、地點，以如附表一編號
    1至2所示之方式，販賣甲基安非他命予如附表一編號1至2所
    示之交易對象。
　㈡陳約菘意圖營利，基於販賣第一級毒品海洛因之犯意，於如
    附表一編號3至9所示之時間、地點，以如附表一編號3至9所
    示之方式，販賣海洛因予如附表一編號3至9所示之交易對象
    。
　㈢嗣警依法對陳約菘所使用之如附表二所示之行動電話執行通
    訊監察，並持本院核發之搜索票於民國111年3月1日16時5分
    至陳約菘位於屏東縣○○鄉○○○巷00號之住處執行搜索，當場
    扣得陳約菘所有如附表二至三所示之物，而循線查悉上情。
二、案經屏東縣政府警察局東港分局報告臺灣屏東地方檢察署檢
    察官偵查起訴。
    理  由
一、按被告以外之人於審判外之陳述，雖不符刑事訴訟法第159
    條之1至之4等規定，惟經當事人於審判程序同意作為證據，
    法院審酌該言詞或書面陳述作成時之情況，認為適當者，亦
    得為證據，刑事訴訟法第159條之5第1項定有明文。查本判
    決以下所引用具傳聞性質之證據，檢察官及被告陳約菘及其
    辯護人於本院審理中均表示同意有證據能力（本院卷第245
    頁），本院審酌上開證據資料作成時之情況，並無任何違法
    取證之不適當情形，且對於被告涉案之事實具有相當之關聯
    性，依刑事訴訟法第159條之5第1項規定，認均具有證據能
    力。
二、事實認定
  ㈠上開事實，業經被告於偵查及本院審理時俱坦承不諱（偵296
    9卷第273頁；本院卷第256頁），核與證人曾新春、劉臣崇
    、花啓能、許良源、吳雙全於警詢及偵訊時之證述大抵相符
    （偵2969卷第63-72、95-101、127-134、157-167、187-196
    頁；他卷第47-50、53-56、61-64、67-70、75-78頁），此
    外，並有本院110年度聲監字第676號通訊監察書、111年度
    聲監續字第36號通訊監察書、屏東縣政府警察局東港分局搜
    索扣押筆錄、扣押物品目錄表、通訊監察譯文表、通聯調閱
    查詢單、指認犯罪嫌疑人紀錄表等件在卷可查（偵3192卷第
    137、141、225-231頁、偵2969卷第59-61、83、93-94、117
    -120、123-125、143、151-154、163-164、177-182、185、
    209-214頁），另有如附表二所示之物扣案可證。基上，足
    徵被告所為任意性自白核與客觀事實相符，堪以採信。
  ㈡按販賣毒品之所謂販賣行為，係行為人基於營利之目的，而
    販入或賣出毒品而言。販賣毒品者，其主觀上須有營利之意
    圖，且客觀上有販賣之行為即足構成，至於實際上是否已經
    獲利則非所問。即於有償讓與他人之初，係基於營利之意思
    ，並著手實施，而因故無法高於購入之原價出售，最後不得
    不以原價或低於原價讓與他人時，仍屬販賣行為。必始終無
    營利之意思，縱以原價或低於原價有償讓與他人，方難謂為
    販賣行為，而僅以轉讓罪論處（最高法院100年度台上字第4
    683號判決意旨參照）。次按販賣毒品乃違法行為，交易雙
    方類皆以隱匿秘密之方式而為，且毒品無公定價格，每次購
    買價量，隨時可能依雙方關係深淺、資力、需求量及對行情
    之認知、來源是否充裕、查緝是否嚴緊，購買者被查獲時供
    述來源對象之可能性風險等因素之評估，因而異其標準，機
    動調整，非可一概而論。販賣毒品之利潤所得，除經坦承犯
    行或價量俱屬明確者外，本難查得實情，是以除非別有積極
    事證，足認係以同一價量委託代買、轉售或無償贈與，確未
    牟利以外，尚難執此遽認非法販賣毒品之證據尚有不足（最
    高法院97年度台上字第1012號、97年度台上字第3557號判決
    意旨參照）。查被告如附表一編號1至9所示之各次販賣毒品
    予購毒者之過程中，既分別向購毒者收取價金並交付毒品，
    行為外觀上顯均具備販賣毒品犯行之構成要件，對被告而言
    應極具風險性，而被告與前開購毒者間復無深刻交情或其他
    密切關係，足認被告有從中賺取買賣價差牟利之意圖及事實
    ，應屬合理認定，依上開判決意旨，概可認被告係出於營利
    之意圖而為之，即屬販賣行為。
　㈢綜上，本案事證明確，被告本案販賣第一、二級毒品犯行，
    均殆可認定，自應依法論科。　　　
三、論罪科刑
　㈠核被告所為，就附表一編號1至2所示之部分，均係犯毒品危
    害防制條例第4條第2項之販賣第二級毒品罪；就附表一編號
    3至9所示之部分，均係犯毒品危害防制條例第4條第1項之販
    賣第一級毒品罪。被告販賣前持有甲基安非他命與海洛因之
    低度行為，分別為販賣之高度行為所吸收，不另論罪。被告
    上開2次販賣第二級毒品犯行，與7次販賣第一級毒品犯行，
    犯意個別，行為分殊，應予分論併罰。起訴意旨固認被告如
    附表一編號6至7所示之部分，係販賣第二級毒品甲基安非他
    命，惟此部分業經公訴檢察官當庭更正事實與涉犯法條為販
    賣第一級毒品海洛因，本院自應逕予更正，附此敘明。
　㈡刑之減輕部分
　1.被告於偵查及本院審理時俱坦承本案各次販賣毒品犯行不諱
    ，業如前述，爰均應依毒品危害防制條例第17條第2項規定
    減輕其刑。
　2.按販賣第一級毒品罪之法定刑為死刑或無期徒刑，然同為販
    賣第一級毒品之人，其原因動機不一，犯罪情節未必盡同，
    或有大盤毒梟者，亦有中、小盤之分，其販賣行為所造成危
    害社會之程度自屬有異，法律科處此類犯罪，所設之法定刑
    卻同為「死刑或無期徒刑；處無期徒刑者，得併科新臺幣（
    下同）3,000萬元以下罰金」，不可謂不重。於此情形，倘
    依其情狀處以較輕之徒刑，即足以懲儆，並可達防衛社會之
    目的者，自非不可依客觀之犯行與主觀之惡性二者加以考量
    其情狀，是否有可憫恕之處，適用刑法第59條之規定酌量減
    輕其刑，期使個案裁判之量刑，能斟酌至當，符合比例原則
    。查被告就如附表一編號3至9所示之販賣第一級毒品犯行，
    交易對象為4人，販賣金額為500元至2,000元不等，是其從
    中獲取之不法所得非鉅，亦可推知其販賣海洛因數量不多，
    就其情節，相對於長期大量販賣毒品予不特定多數人施用，
    藉以謀取暴利之情並不相同，被告上揭販賣第一級毒品犯行
    對社會治安及國民健康所生之危害尚屬有限，對照此罪最輕
    無期徒刑之法定刑，依被告整體犯罪情形，實有情輕法重之
    可堪憫恕之處，爰就被告販賣第一級毒品犯行部分，均依刑
    法第59條之規定，酌量減輕其刑。
　3.被告固於偵查時供承其毒品來源為廖啟霖，惟經本院函詢警
    方是否因被告供述查獲廖啟霖，經警回函略以：廖啟霖於11
    1年7月11日經警查緝到案，否認販賣第一級毒品予被告，辯
    稱是2人合資向「福阿」購買之情，有屏東縣政府警察局東
    港分局111年7月13日東警分偵字第1131882600號函暨職務報
    告存卷可參（本院卷第237-239頁），是依警方目前偵辦進
    度，尚難認定檢警確實有因被告之供述，因而查獲與被告本
    次販賣毒品犯行有關之毒品來源，被告自不適用毒品危害防
    制條例第17條第1項規定減刑，特此敘明。
　㈢爰審酌被告明知海洛因及甲基安非他命分屬列管之第一、二
    級毒品，戕害施用者之身心健康，不僅影響正常生活，且為
    持續獲取毒品，常淪為竊賊、盜匪或販毒之徒，詎其因貪圖
    不法利得，無視法律禁令，罔顧他人健康，並造成社會治安
    之隱憂，為本案販賣毒品之犯行，所為已助長毒品流通，致
    生危害於社會及他人身體健康，嚴重影響社會治安，所為誠
    屬不應該；惟念其犯後均坦承犯行，態度尚可，並參酌其各
    次販賣毒品之數量，販賣所得之多寡；兼衡其前有竊盜、毒
    品、殺人等前科紀錄（於本案尚不構成累犯），此有臺灣高
    等法院被告前案紀錄表附卷可查，及其於本院審理時自陳之
    家庭、生活與經濟狀況（本院卷第259頁）等一切情狀，就
    其所犯，分別量處如附表一編號1至9「主文欄」所示之刑。
    其次，考量刑法第51條數罪併罰定執行刑之立法方式，係採
    限制加重原則，非以累加方式定應執行刑，如以實質累加之
    方式定應執行刑，則處罰之刑度顯將超過其行為之不法內涵
    ，而違反罪責原則，並考量因生命有限，刑罰對被告造成之
    痛苦程度，係隨刑度增加而生加乘效果，而非以等比方式增
    加，是以隨罪數增加遞減其刑罰之方式，當足以評價被告行
    為之不法性之法理（即多數犯罪責任遞減原則）。本院審酌
    被告所犯如附表一編號1至9所示之各次販賣毒品犯行，其時
    間集中於110年12月至111年2月間，又其各次販賣毒品之動
    機類似，侵害之法益相近，考量刑罰手段、目的之相當性，
    茲就其所犯各罪，定應執行刑如主文所示。
四、沒收
　㈠如附表二所示之行動電話，係被告所有供其為本案犯行所用
    之物，此經被告供述甚明（他卷第84頁），並有前開通訊監
    察譯文表在卷可查，應依毒品危害防制條例第19條第1項規
    定，在被告本案各次販賣毒品罪刑項下，宣告沒收之。
　㈡又被告如附表一編號1至9所示之販賣毒品犯行所得價金，均
    為其販賣毒品之犯罪所得，自應依刑法第38條之1第1項前段
    規定，分別於其前開各犯行之罪刑項下宣告沒收之，並均依
    同條第3項規定，於全部或一部不能沒收或不宜執行沒收之
    情形，追徵其價額。
　㈢至如附表三編號1至2所示之毒品，據被告於本院訊問程序時
    供稱：是我自己要施用的，不是賣剩下的等語（本院卷第26
    頁），難認與本案有直接關聯，爰不予宣告沒收之。又其餘
    扣案物品，卷內亦無證據證明與被告本案販賣毒品犯行具有
    直接關連性，亦無從宣告沒收，併予敘明。
據上論斷，應依刑事訴訟法第299條第1項前段，判決如主文。
本案經檢察官吳文書提起公訴，檢察官楊婉莉到庭執行職務。　
中　　華　　民　　國　　111 　年　　8 　　月　　16 　日
                  刑事第五庭  審判長  法  官  林鈴淑
                                      法  官  程耀樑
                                      法  官  江永楨
以上正本證明與原本無異。
如不服本判決應於收受判決後20日內向本院提出上訴書狀，並應敘述具體理由；其未敘述上訴理由者，應於上訴期間屆滿後20日內向本院補提理由書（均須按他造當事人之人數附繕本）「切勿逕送上級法院」。　　　　　　　　　　　　　　　　　　
中　　華　　民　　國　　111 　年　　8 　　月　　17　　日
                                      書記官  洪韻雯  　
附錄本案論罪科刑法條：
毒品危害防制條例第4條第1項、第2項
製造、運輸、販賣第一級毒品者，處死刑或無期徒刑；處無期徒
刑者，得併科新臺幣三千萬元以下罰金。
製造、運輸、販賣第二級毒品者，處無期徒刑或十年以上有期徒
刑，得併科新臺幣一千五百萬元以下罰金。

附表一
編 號 交易 對象 時間 方式 主文欄   地點   1 曾新春 110年12月19日20時22分後不久之同日某時許 陳約菘先持如附表二所示之行動電話，與曾新春聯繫毒品交易情事後，於左列時間，在左列地點，販賣500元之甲基安非他命予曾新春，並當場完成交易。 陳約菘販賣第二級毒品，處有期徒刑伍年貳月。扣案如附表二所示之行動電話壹支沒收之。未扣案之犯罪所得新臺幣伍佰元沒收之，於全部或一部不能沒收或不宜執行沒收時，追徵其價額。   屏東縣○○鄉○○路000號新園新惠宮前   2 曾新春 111年1月9日16時許 陳約菘先持如附表二所示之行動電話，與曾新春聯繫毒品交易情事後，於左列時間，在左列地點，販賣1,000元之甲基安非他命予曾新春，並當場完成交易。 陳約菘販賣第二級毒品，處有期徒刑伍年肆月。扣案如附表二所示之行動電話壹支沒收之。未扣案之犯罪所得新臺幣壹仟元沒收之，於全部或一部不能沒收或不宜執行沒收時，追徵其價額。   屏東縣○○鄉○○路000號新園新惠宮前   3 劉臣崇 110年12月22日21時許 陳約菘先持如附表二所示之行動電話，與劉臣崇聯繫毒品交易情事後，於左列時間，在左列地點，販賣1,000元之海洛因予劉臣崇，並當場完成交易。 陳約菘販賣第一級毒品，處有期徒刑柒年捌月。扣案如附表二所示之行動電話壹支沒收之。未扣案之犯罪所得新臺幣壹仟元沒收之，於全部或一部不能沒收或不宜執行沒收時，追徵其價額。   屏東縣○○鄉○○路000號新園新惠宮旁菜市場前   4 花啟能 111年1月13日13時40分許 陳約菘先持如附表二所示之行動電話，與花啟能聯繫毒品交易情事後，於左列時間，在左列地點，販賣500元之海洛因予花啟能，並當場完成交易。 陳約菘販賣第一級毒品，處有期徒刑柒年柒月。扣案如附表二所示之行動電話壹支沒收之。未扣案之犯罪所得新臺幣伍佰元沒收之，於全部或一部不能沒收或不宜執行沒收時，追徵其價額。   屏東縣○○鄉○○○巷00號陳約菘住處前   5 花啟能 111年2月8日13時許 陳約菘先持如附表二所示之行動電話，與花啟能聯繫毒品交易情事後，於左列時間，在左列地點，販賣1,000元之海洛因予花啟能，惟花啟能僅交付500元予陳約菘，並賒帳500元。 陳約菘販賣第一級毒品，處有期徒刑柒年捌月。扣案如附表二所示之行動電話壹支沒收之。未扣案之犯罪所得新臺幣伍佰元沒收之，於全部或一部不能沒收或不宜執行沒收時，追徵其價額。   屏東縣○○鄉○○○巷00號陳約菘住處前   6 許良源 111年1月19日15時30分許 陳約菘先持如附表二所示之行動電話，與許良源聯繫毒品交易情事後，於左列時間，在左列地點，販賣2,000元之海洛因（起訴意旨誤載為販賣甲基安非他命，業經公訴檢察官當庭更正）予許良源，並當場完成交易。 陳約菘販賣第一級毒品，處有期徒刑柒年玖月。扣案如附表二所示之行動電話壹支沒收之。未扣案之犯罪所得新臺幣貳仟元沒收之，於全部或一部不能沒收或不宜執行沒收時，追徵其價額。   屏東縣○○鄉○○路000號新園新惠宮前   7 許良源 111年1月24日13時45分許 陳約菘先持如附表二所示之行動電話，與許良源聯繫毒品交易情事後，於左列時間，在左列地點，販賣2,000元之海洛因（起訴意旨誤載為販賣甲基安非他命，業經公訴檢察官當庭更正）予許良源，並當場完成交易。 陳約菘販賣第一級毒品，處有期徒刑柒年玖月。扣案如附表二所示之行動電話壹支沒收之。未扣案之犯罪所得新臺幣貳仟元沒收之，於全部或一部不能沒收或不宜執行沒收時，追徵其價額。   屏東縣○○鄉○○路000號新園新惠宮前   8 吳雙全 111年1月25日14時許 陳約菘先持如附表二所示之行動電話，與花啟能聯繫毒品交易情事後，於左列時間，在左列地點，販賣1,000元之海洛因予花啟能，惟花啟能僅交付800元予陳約菘，並賒帳200元。 陳約菘販賣第一級毒品，處有期徒刑柒年捌月。扣案如附表二所示之行動電話壹支沒收之。未扣案之犯罪所得新臺幣捌佰元沒收之，於全部或一部不能沒收或不宜執行沒收時，追徵其價額。   屏東縣○○鄉○○路000號港西善良宮前   9 吳雙全 111年1月29日14時20分許 陳約菘先持如附表二所示之行動電話，與花啟能聯繫毒品交易情事後，於左列時間，在左列地點，販賣1,000元之海洛因予花啟能，並當場完成交易。 陳約菘販賣第一級毒品，處有期徒刑柒年捌月。扣案如附表二所示之行動電話壹支沒收之。未扣案之犯罪所得新臺幣壹仟元沒收之，於全部或一部不能沒收或不宜執行沒收時，追徵其價額。   屏東縣○○鄉○○路000號新園新惠宮前   
附表二
扣案物品 數量 備註 VIVO行動電話 1支 ⒈門號：0000000000。 ⒉IMEI碼：000000000000000、000000000000000。 
附表三
編號 扣案物品 數量 1 海洛因 9包 2 甲基安非他命 9包   3 電子磅秤 1個   4 空夾鏈袋 1包   5 HTC行動電話 1支 
卷別對照表
簡稱 卷別 他卷 臺灣屏東地方檢察署110年度他字第3300號卷 偵2969卷 臺灣屏東地方檢察署111年度偵字第2969號卷 偵3192卷 臺灣屏東地方檢察署111年度偵字第3192號卷   本院卷 臺灣屏東地方法院111年度訴字第208號卷